【裁判字號】    99,訴,1059
【裁判日期】    991104
【裁判案由】    損害賠償
【裁判全文】
臺灣桃園地方法院民事判決              99年度訴字第1059號
原      告  乙○○
被      告  甲○○
上列當事人間因被告傷害案件，原告提起刑事附帶民事訴訟請求
損害賠償，經本院刑事庭以99年度桃簡附民字第74號裁定移送前
來，本院於民國99年10月19日辯論終結，判決如下：
    主      文
被告應給付原告新台幣參拾壹萬零參拾捌元，及自民國九十九年
六月十二日起至清償日止，按年息百分之五計算之利息。
原告其餘之訴駁回。
訴訟費用由原告負擔百分之十二，餘由被告負擔。
本判決於原告以新台幣拾萬元為被告供擔保後，得假執行。
原告其餘假執行之聲請駁回。
    事實及理由
一、本件被告經合法通知，無正當理由未於最後言詞辯論期日到
    場，核無民事訴訟法第386 條各款所列情形，爰依原告聲請
    ，由其一造辯論而為判決。
二、原告主張：
（一）被告之母在長庚醫療財團法人林口長庚紀念醫院（下稱林
      口長庚醫院）住院時，原與原告住同一病房，被告因不滿
      原告常夜間發出聲音干擾其母休息且屢勸不聽，竟於民國
      98年8 月12日上午5 時50分許，在桃園縣龜山鄉○○○路
      90號對面林口長庚醫院急診門口前，持路邊所拾得之鐵棍
      毆打原告，致原告受有左側遠端尺骨粉碎性骨折及左胸挫
      傷等傷害。被告上開行為業經鈞院以99年度桃簡字第713
      號判處有罪在案。為此，爰依法請求被告賠償下列損害：
    1.生活補償費（工作損失）：以每月新台幣（下同）5 萬元
      計算，共3 年之生活補償費為180 萬元。
    2.兩次手術費：10萬元。
    3.複診復健醫療費：每月至林口長庚醫院複診1 次、復健2
      次，費用共計3,000 元，以3 年計算約為10萬元。
    4.精神慰撫金：原告因被告上開行為致須接受2 次手術，而
      手術後因麻醉藥物退後會產生強烈劇痛。且因鋼板係固定
      於骨骼與皮膚之間，致左手腕稍微轉動即痠痛無法睡眠，
      手臂並因此痠痛無力，爰請求精神慰撫金50萬元。
    5.綜上，合計250 萬元。
（二）並聲明：
    1.被告應給付原告250 萬元及自起訴狀繕本送達之翌日起至
      清償日止，按年利率5%計算之利息。
    2.願供擔保，請准宣告假執行。
三、被告於最後言詞辯論期日未到場，惟據其以前到庭所為聲明
    、陳述略以：原告請求金額過高等語，並聲明：原告之訴駁
    回。
四、經查，原告主張被告之上開傷害犯行，業據被告於警詢、檢
    察官訊問中及本院刑事庭審理時均坦承不諱，復有林口長庚
    醫院診斷證明書在卷可稽，且經檢察官聲請以簡易判決處刑
    ，本院刑事庭認定構成普通傷害罪，判處有期徒刑3 月，得
    易科罰金確定在案，有本院99年度桃簡字第713 號刑事判決
    1 件附卷可稽，復經本院依職權調取上開刑事卷宗核閱無訛
    。另按，當事人對於他造主張之事實，於言詞辯論時不爭執
    者，視同自認；當事人對於他造主張之事實，已於相當時期
    受合法之通知，而於言詞辯論期日不到場，亦未提出準備書
    狀爭執者，亦視同自認，民事訴訟法第280 條第1 項、第3
    項前段定有明文。而被告對於上開各節，前於言詞辯論到庭
    時並未爭執，復經合法通知，未於最後言詞辯論期日到場，
    依上開規定，應認已視同自認。故本件原告主張被告構成侵
    權行為等情，堪信為真實。
五、按因故意或過失，不法侵害他人之權利者，負損害賠償責任
    。不法侵害他人之身體或健康者，對於被害人因此喪失或減
    少勞動能力或增加生活上之需要時，應負損害賠償責任。再
    按不法侵害他人之身體、健康、名譽、自由、信用、隱私、
    貞操，或不法侵害其他人格法益而情節重大者，被害人雖非
    財產上之損害，亦得請求賠償相當之金額。民法第184 條第
    1 項前段、第193 條第1 項、第195 條第1 項分別定有明文
    。因被告對原告為上開侵權行為，造成原告受有損害，故原
    告向被告請求損害賠償，於法有據。茲就原告請求賠償之損
    害，逐項審究如下：
（一）醫療費用部分：原告雖主張其於上述傷害後，於林口長庚
      醫院就尺骨骨折部分進行手術治療，一星期後出院，而兩
      年後必須再進行第二次手術，將鋼板螺絲拆除取出進行縫
      合手術，因需換藥、拆線，仍須住院，故兩次住院醫療費
      用共計10萬元，請求被告賠償等語。惟查，經本院依職權
      向林口長庚醫院函詢，該院以99年9 月6 日（99）長庚院
      法字第0867號函覆：「原告自98年8 月12日起迄今於該院
      之醫療費用為：急診部分6,050 元，健保給付4,940 元，
      自費750 元，該院優待折讓金額為360 元；住診部分共計
      30,716元，健保給付26,447元，自費部份為4,269 」元等
      節（見本院卷第30、31頁），惟檢視上開林口長庚醫院函
      附具之醫療費用明細表（見卷第32至37頁），應認原告實
      際支付之醫療費用為5,019 元。另原告主張2 年後尚需進
      行第2 次手術，屆時尚需住院、進行手術取出鋼板螺絲、
      換藥、拆線等醫療行為，而需支付醫療費用等節，尚屬可
      採，且考量原告訴訟經濟之便利，確有預為請求之必要（
      民事訴訟法第246 條參照），而被告亦未爭執，應依同法
      第280 條第3 項前段規定視同自認。惟原告主張兩次醫療
      費用共計10萬元，實欠依據，亦與林口長庚醫院上述回函
      內容不符；本院因認原告屆時返院拆取鋼板螺絲等手術，
      加計住院費用，及斟酌此種正常醫療行為一般均有全民健
      康保險給付，其實際支出之醫療費用應不致於高過第一次
      手術，故應亦以5,019 元為上限。從而，本院認原告請求
      被告給付因侵權行為所必要支付之醫療費用部分，以10,0
      38元金額內，為有理由，可以准許，逾此部分，即無可准
      。
（二）工作損失部分：原告主張其受傷前任職螺福國際有限公司
      及科城企業有限公司，由納稅資料顯現其於96年、97年其
      全年所得各為918,062 元、899,057 元，平均每月薪資為
      7 萬餘元，爰僅以5 萬元為請求基準，此部分據原告提出
      桃園縣政府稅務局96、97年度綜合所得稅各類所得資料清
      單在卷可憑（見卷第87、88頁），被告亦視同自認，尚堪
      採信。至原告主張其因受此傷害，三年均無法工作云云，
      然關於原告傷勢復原情形，業據林口長庚醫院函覆本院：
      依原告98年9 月23日最後一次回診之病情研判，其恢復良
      好，若無特殊變化，後續應無需進行復健治療；而一般骨
      折之傷勢復原及休養期間約為3 個月，若無特殊變化，之
      後應不致於影響工作能力，惟可否從事一般辦公室文書作
      業，一般負重工作，因個人傷勢及復原情況不同，故無法
      一概而論等情（見卷第30頁）。且原告工作性質，業據其
      自承：其擔任負責人，不需操作機器，僅於工人不夠時，
      自己需要親自下去搬運貨物等語明確（見卷第15頁背面）
      ，從而，應認原告工作尚屬一般文書事務之處理，並無高
      度體力之要求始能勝任，且由原告亦自承確於98年9 月23
      日之後並未再至其他醫療院所就診、亦未復健等語明確（
      見卷第85頁背面），從而，應認原告至遲應於傷害3 個月
      內即可繼續從事其原本工作，並無請假持續休養之必要。
      故原告請求被告賠償其因傷損失之工作收入部分，以15萬
      元（計算式：每月5 萬元×3 個月＝15萬元）之範圍內為
      有理由，應予准許，逾此範圍之請求，則無理由。
（三）複診復健醫療費用部分：此部分原告雖亦主張其有再至醫
      院回診、復健之必要，而請求被告給付3 年之復健、複診
      費用10萬元云云。惟未據原告提出其回診及復健頻率、次
      數及醫囑之憑據，而考諸原告亦自承於98年9 月23日之後
      即未再回診，亦未進行復健等節明確，且綜合上開林口長
      庚醫院函覆亦以：後續應無須施行復健治療。準此，應認
      原告此部分主張有回診、復健之費用支出部分，其既未提
      出實際支出依據，後續復健亦無必要性，此部分請求，即
      無理由，不能准許。
（四）精神慰撫金部分：按慰撫金之多寡，應斟酌雙方之身分、
      地位、資力與加害之程度及其他各種情形核定相當之數額
      ，其金額是否相當，自應依實際加害情形與被害人所受之
      痛苦及雙方之身分、地位、經濟狀況等關係決定之。原告
      主張因本件傷害致其手術後忍受劇痛、手臂痠痛無力，生
      活上極為不便利，且精神上受有嚴重痛苦，故請求被告賠
      償精神慰撫金500,000 元等語。本院斟酌被告學歷為高中
      畢業、目前無業；原告則為公司負責人、學歷高中畢業，
      原有固定收入等節（見偵卷兩造警詢筆錄），被告僅因醫
      院鄰床噪音導致之口角糾紛，竟以鐵棍對原告暴力相向，
      至原告受有上述身體傷害，對心理之恐懼、創傷確屬鉅大
      ，及所受後續醫療行為造成生活不便等一切情狀，因認原
      告得請求之慰撫金以150,000 元部分，尚屬合理，應予准
      許，逾此範圍之請求，為無理由，應予駁回。
六、綜上，原告本件得請求賠償之金額為310,038 元（計算式：
    10,038＋150,000 ＋150,000 ＝310,038 元）。從而，原告
    依侵權行為之法律關係，於請求被告賠償310,038 元，及自
    刑事附帶民事起訴狀繕本送達翌日（被告於99年6 月11日由
    同居人收受，見99年桃簡附民字第74號卷第6 頁）起至清償
    日止，按年息百分之5 計算之利息之範圍內，洵屬正當，應
    予准許。逾此部分之請求，則無理由，應予駁回。本件原告
    勝訴部分，經原告陳明願供擔保，聲請宣告假執行，核無不
    合，爰酌定相當之擔保金額宣告之。至原告敗訴部分，其假
    執行之聲請失所附麗，應予駁回。
七、據上論結，本件原告之訴為一部有理由，一部無理由，依民
    事訴訟法第385 條第1 項前段、第79條、第390 條第2 項，
    判決如主文。
中    華    民    國    99    年    11    月    4     日
                    民事第二庭  法  官  楊晴翔
以上正本係按原本作成。
如對本判決上訴，須於判決送達後20日內向本院提出上訴狀。如
委任律師提起上訴者，應一併繳納上訴審裁判費。
中    華    民    國    99    年    11    月    4     日
                                書記官  黃盈菁

司法院資訊處製作；財團法人民間司法改革基金會備份。
